【裁判字號】    97,訴緝,164
【裁判日期】    971020
【裁判案由】    違反槍砲彈藥刀械管制條例
【裁判全文】
臺灣高雄地方法院刑事判決             97年度訴緝字第164號
公  訴  人  臺灣高雄地方法院檢察署檢察官
被      告  甲○○
                    現另案於臺灣高雄第二監獄執行
指定辯護人  本院公設辯護人黃文德
上列被告因違反槍砲彈藥刀械管制條例案件，經檢察官提起公訴
（95年度偵字第21240 號），本院判決如下：
    主  文
甲○○犯非法持有可發射子彈具殺傷力之槍枝罪，累犯，處有期
徒刑年陸月，併科罰金新臺幣拾萬元，罰金如易服勞役，以新
臺幣壹仟元折算壹日。扣案之改造手槍壹支（槍枝管制編號00
00000000號，含彈匣壹個）沒收之。
    事  實
一、甲○○前因施用毒品案件，經本院以91年度訴字第3654號判
    處有期徒刑6 月確定，於民國93年7 月12日縮刑期滿執行完
    畢，猶不知悔改。明知非經中央主管機關許可，不得持有其
    他可發射金屬或子彈具有殺傷力之手槍，仍於94年12月25日
    晚上9 時許，在高雄縣大寮鄉○○路○○路咖啡館內，收受
    姓名年籍不詳綽號「阿賢」之成年男子所交付用以抵債之具
    殺傷力仿COLT廠1908 CALIBER 25 型半自動改造手槍1 支（
    槍枝管制編號0000000000，含彈匣1 個），無故而持有之。
    嗣於94年12月26日下午4 時20分許，在高雄縣鳳山市○○路
    182 號前為警查獲，並在其身上扣得上開改造手槍1 支（含
    彈匣1 個）。
二、案經高雄市政府警察局移送臺灣高雄地方法院檢察署檢察官
    偵查起訴。
    理  由
壹、程序部分：
一、按鑑定人由審判長、受命法官或檢察官就下列之人選任1 人
    或數人充之：(一)就鑑定事項有特別知識經驗者。(二)經政府機
    關委任有鑑定職務者；鑑定之經過及其結果，應命鑑定人以
    言詞或書面報告；法院或檢察官得囑託醫院、學校或其他相
    當之機關、團體為鑑定，或審查他人之鑑定，並準用第203
    條至第206 條之1 規定，刑事訴訟法第198 條、第206 條第
    1 項、第208 條第1 項分別定有明文。本件卷附內政部警政
    署刑事警察局槍彈鑑定書，雖係被告以外之人於審判外之書
    面陳述，然內政部警政署刑事警察局係臺灣高雄地方法院檢
    察署關於槍砲鑑定之概括選任鑑定機關，此有臺灣高雄地方
    法院檢察署92年10月23日雄檢楠文字第0921000294號函附之
    「臺灣高雄地方法院檢察署檢察長概括選任鑑定人或囑託鑑
    定機關（團體）名冊」足參，則該局所為之槍彈鑑定書，為
    刑事訴訟法第159 條第1 項規定之例外情形，應有證據能力
    。
二、按被告以外之人（包括證人、鑑定人、告訴人、被害人及共
    同被告等）於審判外之陳述雖不符刑事訴訟法第159 條之1
    至之4 等4 條之規定，而經當事人於審判程序同意作為證據
    ，法院審酌該言詞陳述或書面陳述作成時之情況，認為適當
    者，亦得為證據；當事人、代理人或辯護人於法院調查證據
    時，知有刑事訴訟法第159 條第1 項不得為證據之情形，而
    未於言詞辯論終結前聲明異議者，視為有前項之同意，同法
    第159 條之5 定有明文。查卷附之高雄市政府警察局刑警大
    隊扣押筆錄、扣押物品目錄表、其性質雖均屬傳聞證據，且
    當事人已知上述證據乃傳聞證據，而未於言詞辯論終結前聲
    明異議，本院審酌上開證據與本案犯罪事實具有關連性且無
    不當取得之情形，認為以之作為本案之證據均屬適當，揆諸
    前開規定，應具有證據能力。
三、卷附照片11紙，係傳達照相當時現場情況，而透過照片傳達
    情形與現場實況在內容上之一致性，透過機械之正確性加以
    保障，即照片並不存在人對現實情形之知覺、記憶所經常發
    生的表現錯誤，是認照片之性質係非供述證據，並無傳聞法
    則之適用，且亦別無證據證明上開蒐證照片有經偽造、變造
    或不法之情形，自有證據能力。
貳、實體部分：
一、上開犯罪事實，業據被告甲○○於本院審理時坦承不諱，並
    有高雄市政府警察局刑警大隊扣押筆錄、扣押物品目錄表、
    現場照片11張等附卷可資佐證。而扣案之上開改造手槍1 支
    經送內政部警政署刑事警察局鑑驗結果：係由仿COLT廠1908
    CALIBER 25型半自動手槍所製造槍枝，換裝土造金屬槍管而
    成之改造手槍，機械性能良好，可擊發適用之子彈，認具殺
    傷力，有卷附該局95年1 月17日刑鑑字第0950003079號槍彈
    鑑定書在卷可稽（見95偵1203卷第16頁），足認被告前開自
    白核與事實相符，洵堪採為論罪之依據。
二、至被告雖辯稱：本件持有槍枝犯行與其另案持有槍枝遭判刑
    確定之犯行間，具有連續犯之裁判上一罪關係云云。惟查：
  (一)按連續犯成立要件所稱出於概括犯意等語，意指行為人多次
    犯罪行為自始均在一個預定犯罪計劃內，出於主觀上始終同
    一犯意之進行，若非本於初發之概括犯意，而以數行為觸犯
    構成要件相同之罪，即無由成立連續犯。
  (二)查本件被告於87年4 月起至94年11月28日止，因寄藏具殺傷
    力之改造手槍，而經本院以95年度訴字第491 號判決（下稱
    前案）判處有期徒刑3 年6 月，併科罰金新臺幣15萬元確定
    等情，業據被告自承在卷，並有臺灣高等法院被告前案記錄
    表及上開判決書在卷可按（參本院97訴緝164 號卷第27、48
    ～50頁），是被告前案開始持有及寄藏之時間，與本案持有
    之時間，相距已達7 年8 月之久，是否於寄藏前案槍彈之始
    ，即可預期其後續將持有本案槍枝而有概括之犯意，即有可
    疑；且被告於本院審理時復陳稱：「（問：另案查扣的槍彈
    是在94年11月28日或是94年12月28查扣的？）94年11月28日
    查扣的。」、「（問：另案你持有槍彈被查獲後，你才在94
    年12月25日自阿賢的男子處取得本案查扣的槍枝，是否如此
    ？）是。」、「（問：另案都還沒有審結，為何又再持有槍
    枝？）剛好找到阿賢這個人，阿賢有欠我錢，我跟阿賢要錢
    ，阿賢說他現在沒有錢，不然就拿那支槍枝先給我抵押。」
    、「（問：依你所述，是在94年12月25日當天遇到阿賢，就
    順便跟阿賢索債，但因阿賢並無金錢可供返還，所以阿賢才
    臨時以交付槍枝給你擔保債務之方式將扣案槍枝交付給你？
    ）是。」，有本院審判筆錄在卷可查（參本院97訴緝164 號
    卷第64、65頁），顯見被告係分次持有本案及前案所持有之
    槍枝，且其於持有前案槍彈遭查獲後，乃因偶遇其債務人「
    阿賢」，方起意收受「阿賢」所交付用以抵償債務之本件槍
    枝，亦即被告於寄藏前案槍彈之際，尚無從預期其後續將持
    有本案槍彈之機會及可能，足認被告各該次之寄藏、持有槍
    枝犯行，顯係出於各別之犯意，而非自始即出於概括之犯意
    無訛；況寄藏槍械係為他人而保管藏置，持有槍械則係為自
    己持有，2 項犯行之行為互異，構成要件又截然不同；從而
    ，本院認被告本案持有手槍之犯行部分，與前案之寄藏手槍
    犯行部分，非但犯意各別，且行為互異，構成要件亦不相同
    ，自不得以連續犯論擬。是被告上開所辯，顯有誤會，不足
    採信。
三、綜上，本件事證已臻明確，被告上開犯行，洵堪認定，應予
    依法論科。
四、論罪、科刑：
  (一)按行為後法律有變更者，適用行為時之法律。但行為後之法
    律有利於行為人者，適用最有利於行為人之法律，刑法第2
    條第1 項定有明文。又有關新舊法之比較，應就罪刑有關之
    共犯、未遂犯、想像競合犯、牽連犯、連續犯、結合犯以及
    累犯加重、自首減輕暨其他法定加減原因與加減例等一切情
    形，綜其全部罪刑之結果而為比較。至易服勞役之折算標準
    及期限，於新法施行後，應另依新法第2 條第1 項之規定，
    適用最有利於行為人之法律，且不在前開應綜合比較事項之
    列，自得依其比較結果，另行適用於前開綜合比較結果不同
    之法律（最高法院95年第8 次刑事庭會議決議參照）。查本
    件被告行為後，如附表所示之相關法律均已變更，並俱於95
    年7 月1 日施行。玆經比較結果，除易服勞役之折算標準，
    以裁判時之法律有利於被告外，罰金刑部分之裁判時法律經
    比較後，並非有利於被告，是此部份仍應適用其行為時之法
    律。故揆諸前開規定，除易服勞役部分應適用修正後之法律
    外，其餘部分則應適用修正前之法律。
  (二)核被告所為，係犯槍砲彈藥刀械管制條例第8 條4 項之非法
    持有可發射子彈具有殺傷力之手槍罪。另被告曾因施用毒品
    案件，經本院以91年度訴字第3654號判處有期徒刑6 月確定
    ，於93年7 月12日縮刑期滿執行完畢等情，有臺灣高等法院
    被告前案紀錄表1 份附卷可稽，其於前開有期徒刑執行完畢
    後5 年內，再故意犯本件有期徒刑以上之罪，為累犯，應依
    刑法第47條第1 項之規定加重其刑（本件被告係故意犯罪，
    無論依新舊法均構成累犯，自無新舊法比較適用之問題）。
    爰審酌被告無視法律之禁止規定，猶持具有殺傷力之改造槍
    枝，對社會治安造成潛在危害甚鉅，其行為不宜輕宥；惟念
    其犯後已坦承犯行，態度尚可，且所持具有殺傷力之槍枝並
    未涉及其他犯罪等一切情狀，量處如主文所示之刑，並考量
    被告僅國中畢業，家庭經濟狀況小康等情，就其罰金部分諭
    知如主文所示之易服勞役折算標準，以示懲儆。
  (三)末扣案之仿COLT廠1908 CALIBER 25 型半自動改造手槍1 支
    （槍枝管制編號0000000000號，內含彈匣1 個），係屬違禁
    物，已如前述，爰依刑法第38條第1 項第1 款之規定宣告沒
    收之；另扣案之改造土造子彈4 顆、安非他命1 包、K 他命
    2 包等物，因與本案無關，爰不於本案另行宣告沒收，附此
    敘明。
據上論斷，應依刑事訴訟法第299 條第1 項前段，槍砲彈藥刀械
管制條例第8 條第4 項，刑法第11條前段、第2 條第1 項、第47
條第1 項、第42條第3 項、第38條第1 項第1 款，判決如主文。
本案經檢察官吳美齡到庭執行職務。
中    華    民    國    97    年    10    月    20    日
                  刑事第十三庭  審判長法  官  唐照明
                                      法  官  黃苙荌
                                      法  官  王俊彥
以上正本證明與原本無異。
如不服本判決應於收受本判決後10日內向本院提出上訴書狀，並
應敘述具體理由，如未敘述上訴理由者，應於上訴期間屆滿後20
日內補提理由書狀於本院（均須按他造當事人之人數附繕本）「
切勿逕送上級法院」。
中    華    民    國    97    年    10    月    20    日
                                      書記官  鄭永媚
┌───────────────────────────────────────────────┐
│附表：                                                                                        │
├──────┬─────────────┬─────────────┬───────┬────┤
│相關變更條文│行為時法（下稱舊法）之內容│裁判時法（下稱新法）之內容│比  較  理  由│備    註│
├──────┼─────────────┼─────────────┼───────┼────┤
│刑法第33條第│罰金：（銀元）1 元以上。  │罰金：新臺幣1,000 元以上，│罰金刑之下限，│舊法有利│
│5 款：罰金刑│                          │以百元計算之。            │由銀元1 元即新│        │
│下限變更    │                          │                          │臺幣30元，提高│        │
│            │                          │                          │為新臺幣1,000 │        │
│            │                          │                          │元            │        │
│            │                          │                          │              │        │
├──────┼─────────────┼─────────────┼───────┼────┤
│【易服勞役折│易服勞役以1 元以上3 元以下│易服勞役以新臺幣1,000元、 │易服勞役折算標│新法有利│
│算標準變更】│，折算1 日。依刑法…第42條│2,000元或3,000元折算1 日  │準，由銀元300 │        │
│修正前刑法第│第2 項易服勞役者，均就其原│                          │元即新臺幣900 │        │
│42條第2 項前│定數額提高為100 倍折算1 日│                          │元，提高為以新│        │
│段、修正前罰│；法律所定罰金數額未依本條│                          │臺幣1000、2000│        │
│金罰鍰提高標│例提高倍數，或其處罰法條無│                          │或3000元折算1 │        │
│準條例第2 條│罰金刑之規定者，亦同。    │                          │日。          │        │
│→現行刑法第│                          │                          │              │        │
│42條第3 項前│                          │                          │              │        │
│段          │                          │                          │              │        │
└──────┴─────────────┴─────────────┴───────┴────┘
附錄本案論罪法條：
槍砲彈藥刀械管制條例第8 條
未經許可，製造、販賣或運輸鋼筆槍、瓦斯槍、麻醉槍、獵槍、
空氣槍或第4 條第1 項第1 款所定其他可發射金屬或子彈具有殺
傷力之各式槍砲者，處無期徒刑或5 年以上有期徒刑，併科新臺
幣1 千萬元以下罰金。
未經許可，轉讓、出租或出借前項所列槍枝者，處5 年以上有期
徒刑，併科新臺幣1 千萬元以下罰金。
意圖供自己或他人犯罪之用，而犯前二項之罪者，處無期徒刑或
7 年以上有期徒刑，併科新臺幣1 千萬元以下罰金。
未經許可，持有、寄藏或意圖販賣而陳列第1 項所列槍枝者，處
3 年以上10年以下有期徒刑，併科新臺幣700 萬元以下罰金。
第1 項至第3 項之未遂犯罰之。


司法院資訊處製作；財團法人民間司法改革基金會備份。
